【裁判字號】    98,交附民,23
【裁判日期】    980306
【裁判案由】    請求賠償損害
【裁判全文】
臺灣彰化地方法院刑事附帶民事訴訟判決
原      告  甲○○
            丁○○
            丙○○
兼上列三人
訴訟代理人  乙○○  住彰化縣溪.
                    號
被      告  戊○○  男  29歲.
                    身分證統一.
                    住花蓮縣玉.
                    居彰化縣埔.
上列被告因98年度交易字第34號過失致死案件，經原告提起附帶
民事訴訟，請求損害賠償事件，本院於民國98年3 月5 日言詞辯
論終結，並判決如下：
    主  文
被告應分別給付原告甲○○、丁○○、丙○○、乙○○各新臺幣
貳拾捌萬捌仟貳佰捌拾元、壹拾貳萬伍仟元、壹拾貳萬伍仟元、
壹拾貳萬伍仟元，及均自民國九十八年三月六日起至清償日止按
年息百分之五計算之利息。
原告其餘之訴駁回。
    事實及理由
一、原告主張：被告明知服用酒類或其他相類之物，不能安全駕
    駛動力交通工具者，不得駕駛動力交通工具，竟自民國97年
    9 月13日晚上6 、7 時許起，迄同日晚上8 時許止，在彰化
    縣埔鹽鄉○○路某工廠內，飲用屬於酒類之啤酒4 罐多後，
    已達不能安全駕駛動力交通工具之程度，仍駕駛車牌號碼74
    37—NE號自用小客車並搭載邱垂澤、黃喬宏、黃建順等3 人
    自上址出發，欲返回彰化縣埔心鄉埤腳村玉龍彈簧床工廠；
    而被告於同日晚上8 時40分許，駕駛該車行經彰化縣溪湖鎮
    ○○路○ 段747 巷口前時，理應注意飲用酒類或其他類似物
    後其吐氣所含酒精濃度超過每公升0.25毫克以上者，不得駕
    車；且應注意車前行車狀況，隨時採取必要之安全措施；並
    應注意行車速度應依規定速限行駛，而依當時情形，天晴無
    雨，路面乾燥無缺陷，視距良好無障礙，無不能注意情事，
    因酒後疏未注意以時速約60至70公里速度超速行駛，且亦未
    注意車前行車狀況貿然直行，不慎追撞同向在前由被害人李
    秀所騎乘腳踏車車尾，使得被害人李秀人車倒地，致被害人
    李秀受有頭骨骨折、腦內出血、多處挫傷之傷害，經警據報
    將被害人李秀送醫急救，仍於同日晚上10時35分許不治死亡
    。本件原告均係被害人李秀之子女，爰依民法第184 條第1
    項前段、第192 條第1 項、第194 條規定，請求被告賠償如
    下：（一）原告甲○○因被害人李秀死亡所支出之殯葬費用
    新台幣（下同）187,280 元。（二）原告4 人無端喪母，渠
    等所受精神上痛苦，筆墨難述，爰各請求700,000 元精神慰
    撫金。惟原告4 人已受領強制汽車責任險給付1,500,000 元
    ，上開金額依法應自原告4 人所得請求之金額中扣除，合計
    原告4 人每人應扣除375,000 元，從而，原告甲○○得請求
    之金額為512,280 元，原告丁○○、丙○○、乙○○得請求
    之金額各為325,000 元。並聲明：（一）被告應給付原告甲○○512,280 元及自起訴狀繕本送達翌日起至清償日止按年
    息5%計算之利息。（二）被告應給付原告丁○○、丙○○、
    乙○○各325,000 元及自起訴狀繕本送達翌日起至清償日止
    按年息5%計算之利息。
二、被告則以：對原告主張之事實無意見，但原告請求金額過高
    等語。並聲明：原告之訴駁回。
三、得心證之理由：
（一）查原告上開主張，業據提出戶籍謄本為據，且為被告所不
      爭執，又被告因過失致原告之母即被害人李秀死亡之犯行
      ，並經本院以98年度交易字第34號判決判處有期徒刑10月
      在案，是原告上開主張，足認為真正。
（二）按因故意或過失不法侵害他人權利者，負損害賠償責任；
      不法侵害他人致死者，對於支出醫療及增加生活上需要之
      費用或殯葬費之人，亦應負損害賠償責任；不法侵害他人
      致死者，被害人之父、母、子、女及配偶，雖非財產上之
      損害，亦得請求賠償相當之金額，民法第184 條第1 項前
      段、第192 第1 項、第194 條分別定有明文。本件交通事
      故之發生及被害人李秀之死亡，係因被告之過失侵權行為
      所致，業據本院審認在卷，原告4 人因之受有損害，自得
      依上開規定請求被告賠償，茲分別審酌如下：
    (一)殯葬費用部分：
      原告甲○○主張其因被害人李秀死亡所支出之殯葬費用為
      187,280 元，業據提出統一發票、收據證、免用統一發票
      收據、估價單、繳款書為據，惟按殯葬費為收殮及埋葬費
      用，其賠償範圍應以實際支出之費用，並斟酌被害人當地
      之習俗、被害人之身分、地位及生前經濟狀況決定之（最
      高法院92年度台上字第1427號、第1135號判決意旨參照）
      ，本件審酌被害人李秀身分、地位及經濟情況與實際需要
      ，本院認其中毛巾用品7,500 元係屬贈送奠儀親友之回饋
      ，另喪葬用品2 批各8,500 元、8,000 元，其用途及用意
      不明，且非屬收殮或埋葬費用，皆難以准許，應予扣除，
      餘163,280 元，皆屬治喪上之必要費用，且未過高，自應
      准許。故原告甲○○請求被告賠償殯葬費163,280 元，為
      有理由，應予准許，逾此部分之請求，為無理由，應予駁
      回。
    (二)慰撫金部分：
    按慰藉金之賠償須以人格權遭遇侵害，使精神上受有痛苦
      為必要，其核給之標準固與財產上損害之計算不同，然非
      不可斟酌雙方身分資力與加害程度，及其他各種情形核定
      相當之數額（最高法院51年度台上字第223 號判例參照）
      。又按非財產上損害之慰撫金數額，究竟若干為適當，應
      斟酌兩造身分、地位、經濟狀況、加害程度及其他各種情
      形，俾為審判之依據（最高法院86年度台上字第511 號、
      第3537號判決意旨參照）。
    本件交通事故死亡之被害人李秀係原告4 人之母，堪認原
      告4 人身心上確實受有相當之痛苦，是渠等依民法第195
      條規定，請求被告賠償非財產上損害，自屬有據。本院審
      酌被害人李秀係28年4 月5 日出生，本件交通事故死亡時
      為69歲，正值晚年，本應享受含飴弄孫、原告4 人奉養之
      際，遭此意外死亡，使原告4 人突失至親，精神所受痛苦
      ，不言可喻，被告飲酒後已達不能安全駕駛程度，仍貿然
      酒後駕車，且未注意車前狀況，自後追撞同向在前被害人
      李秀騎乘之腳踏車，致人車倒地，被害人李秀經送往醫院
      仍不治死亡，應負全部過失責任，兼衡兩造社會身分、地
      位、教育程度、財產經濟狀況、工作與收入等一切情狀，
      認原告4 人各請求慰撫金700,000 元，尚屬過高，應核減
      為500,000 元，方屬公允，逾此部分之請求，則無理由。
    (三)基上，原告甲○○原得請求被告賠償之金額為殯葬費用16
      3,280 元及慰撫金500,000 元，計663,280 元，原告丁○○、丙○○、乙○○原得請求被告賠償之金額各為慰撫金
      500,000 元。
（三）惟按保險人依強制汽車責任保險法規定給付之保險金，視
      為加害人或被保險人損害賠償金額之一部分；加害人或被
      保險人受賠償請求時，得扣除之，又強制汽車責任保險法
      所稱之受益人在死亡給付時，受給付之受益人為受害人之
      繼承人，強制汽車責任保險法第30條、第10條第2 款分別
      定有明文。從而保險人所給付受益人之保險金，可視為被
      保險人或加害人所負損害賠償金額之一部分，受害人倘已
      自保險金獲得滿足，自不得又對被保險人或加害人再事請
      求（最高法院90年度台上字第825 號判決意旨可參）。查
      被害人李秀配偶已歿，其第一順位法定繼承人，依民法第
      1138條第1 款之規定，為其子女即原告4 人，則保險公司
      因被害人李秀交通事故死亡之保險給付自應歸屬原告4 人
      所有，而原告已受領保險給付1,500,000 元，為被告所不
      爭執，參照民法第1144條第1 款所規定第一順序法定繼承
      人其應繼分為全體繼承人平均之意旨，自應將之均分予原
      告4 人，是原告4 人應各分得375,000 元（計算方式：1,
      500, 000÷4 ＝375,000） ，則原告4 人各受領之保險金
      ，應視為加害人或被保險人損害賠償金額之一部分，應自
      所請求賠償金額之範圍內扣除，是在扣除後，原告甲○○
      得請求之金額為288,280 元，原告丁○○、丙○○、乙○○各得請求之金額為125,000 元。
（四）末按給付無確定期限者，依民法第229 條第2 項之規定，
      債務人於債權人得請求給付時，經其催告而未為給付，自
      受催告時起，負遲延責任；其經債權人起訴而送達訴狀者
      ，與催告有同一效力。而遲延之債務，以支付金錢為標的
      者，債權人得請求依法定利率計算之遲延利息；應負利息
      之債務，其利率未經約定，亦無法律可據者，週年利率為
      5%，亦為民法第233 條第1 項、第203 條所明定。而侵權
      行為之損害賠償請求權於行為時即已發生，但其給付無確
      定期限依上開規定，自應以被告收受本件刑事附帶民事訴
      訟起訴狀繕本翌日起負遲延責任，則原告4 人請求被告應
      給付自起訴狀繕本送達翌日即98年3 月6 日起，至清償日
      止，按年息5%計算之法定遲延利息，洵為正當，應予准許
      。
四、從而，原告4 人基於侵權行為之法律關係，請求被告賠償，
    原告甲○○在288,280 元、原告丁○○、丙○○、乙○○各
    在125,000 元及均自起訴狀繕本送達之翌日即98年3 月6 日
    起至清償日止，按年息利率5%計算之遲延利息之範圍內，核
    屬正當，應予准許，逾此部分之請求，則為無據，應予駁回
    。
五、本件判決之基礎已臻明確，兩造其餘攻擊防禦方法，經核於
    判決結果不生影響，無庸一一論列，併此敘明
六、本件為刑事附帶民事訴訟，依法無庸繳納裁判費，且訴訟程
    序中，兩造並無其他訴訟費用之支出，爰不另為訴訟費用負
    擔之諭知，附此敘明。
據上論斷，本件原告之訴，為一部有理由一部無理由，依刑事訴
訟法第502條，判決如主文。
中    華    民    國    98    年    3     月    6     日
                  刑事第四庭  法  官  游秀雯
以上正本證明與原本無異。
如不服本判決應於收受判決後10日內向本院提出上訴書狀，並應
敘述具體理由。其未敘述上訴理由者，應於上訴期間屆滿後20日
內向本院補提理由書 (均須按他造當事人之人數附繕本)「 切勿
逕送上級法院」。
本判決非對於刑事訴訟之判決有上訴時不得上訴。
中    華    民    國    98    年    3     月    6     日
                              書記官  謝志鑫


司法院資訊處製作；財團法人民間司法改革基金會備份。
